臺灣高等法院刑事判決　　　　　　100年度上更(一)字第131號
上　訴　人　臺灣桃園地方法院檢察署檢察官
上　訴　人
即　被　告　彭書翰
選任辯護人　洪士淵　律師
上列上訴人因毒品危害防制條例等案件，不服臺灣桃園地方法院
98年度訴字第1094號，中華民國99年6 月30日第一審判決（起訴
案號：臺灣桃園地方法院檢察署98年度偵字15193、15194、1731
6、17564、22324號），提起上訴，本院判決如下：
    主  文
原判決關於彭書翰犯共同販賣第三級毒品罪部分撤銷。
彭書翰犯共同販賣第三級毒品罪，累犯，處有期徒刑貳年，如附
表所示之物沒收。
    事  實
一、彭書翰前有多次違反著作權法案件，並於民國93年7 月23日
    因侵害製版權罪，經臺灣桃園地方法院以92年度壢簡字第16
    06號判處有期徒刑3月，如易科罰金以銀元300元折算1日，9
    3年9月5日確定，93年10月29日易科罰金執行完畢；96年5月
    29日因擅自重製罪，經臺灣桃園地方法院以95年度訴字第20
    72號判處有期徒刑7月，95年8月8 日確定，96年10月31日經
    減為有期徒刑3月又15日，如易科罰金以銀元300元即新臺幣
    900元折算1日，96年12月28日易科罰金執行完畢。竟不知悔
    改，明知愷他命（即Ketamine，俗稱K 他命）為毒品危害防
    制條例第2條第1項第3 款所稱之第三級毒品，未經許可不得
    販賣，竟於98年5月中旬間，在桃園縣桃園市○○路451號黃
    秋雄（黃義松之兄，不知情亦未參與本案）所經營之「刺青
    客」紋身館內，經黃義松、陳敏烽（業經判決確定）告知有
    意販入第三級毒品愷他命銷售，倘有銷售對象，亦可藉此販
    賣獲利，並詢問彭書翰關於愷他命之販賣行情後，表示可以
    每公斤回帳新臺幣（以下同）20萬元之方式，由彭書翰負責
    販賣，彭書翰見有利可圖，竟與彼2 人共同基於販賣愷他命
    營利之犯意聯絡，由黃義松、陳敏烽負責接洽販入及接運輸
    送愷他命，彭書翰負責出售予買方，並依陳敏烽指示，以其
    不知情之堂兄彭漢郎名義承租桃園縣中壢市○○路245號5樓
    Ｅ室房屋，以供彼等販入愷他命後，運至該處放置。嗣於98
    年7月9日清晨5時13分，陳敏烽所持用0000000000 號行動電
    話（該電話為黃義松所有，交付陳敏烽作為接運毒品聯繫之
    用）接獲某姓名不詳成年男子，以境外電話00000000000 號
    通知交貨地點，陳敏烽隨即以自己所持用之0000000000號行
    動電話撥打陳彥廷所有之0000000000號行動電話，邀其隨同
    南下接運愷他命，因而與具有運輸第三級毒品愷他命認識，
    並有犯意聯絡之陳彥廷（綽號蝴蝶，業經判決確定）共同前
    往臺中，由陳敏烽駕駛3027-NS 號自用小客車搭載陳彥廷由
    桃園沿國道中山高速公路南下至臺中市某不詳地點接運黃義
    松所販入如附表編號一、二所示之愷他命（以下稱「本案愷
    他命」）後，隨即沿原路回程北上，同日上午8 時43分許，
    運抵桃園縣中壢市○○路245 號停車場，陳敏烽、陳彥廷即
    分別自車上各抱出1 包印有硼砂字樣內裝有第三級毒品愷他
    命之白色塑膠麻袋，搬入由彭書翰所承租之中壢市○○路24
    5號5樓E 室藏放後離去。同日上午11時52分許，陳敏烽以其
    所有之0000000000號行動電話通知彭書翰（行動電話門號：
    0000000000）告知愷他命已運至前開處所，囑其前往陳敏烽
    住處拿取藏毒處鑰匙，彭書翰乃於同日下午1 時許至陳敏烽
    住處拿取鑰匙，並至前述愷他命放置地點，進行檢查及整理
    分裝，且為便於販賣，將其中毛重約4313公克之愷他命攜回
    桃園縣中壢市○○路81號103 室住處，擬伺機販賣牟利。惟
    此部分未及賣出，彭書翰即因另涉毒品危害防制條例案件，
    於98年7月9日晚上11時35分許，在桃園縣中壢市○○街255
    號前，為警拘提查獲（另案販賣第二、三級毒品部分，業經
    判決確定），並於其所使用之1715-VU 號自用小客車內，扣
    得如附表編號三所示之0000000000行動電話1 支，另經彭書
    翰同意後，分別至桃園縣中壢市○○路81號103 室、中壢市
    ○○路245號5樓E 室等處執行搜索，扣得如附表編號一、二
    、四、五所示之物。又彭書翰除自白前開行為外，並供出該
    毒品愷他命來源及其共犯，因而經警循線於翌（10）日上午
    10時許，在桃園市○○路與力行路口拘提黃義松，查悉前情
    。
二、案經臺灣桃園地方法院檢察署檢察官指揮內政部警政署刑事
    警察局、桃園縣政府警察局及臺北市政府警察局偵查起訴。
    理  由
一、證據能力部分：按被告之自白，非出於強暴、脅迫、利誘、
    詐欺、疲勞訊問、違法羈押或其他不正之方法，且與事實相
    符者，得為證據，刑事訴訟法第156條第1項定有明文。再被
    告以外之人於偵查中向檢察官所為之陳述，除顯有不可信之
    情況者外，得為證據，刑事訴訟法第159條之1第2 項定有明
    文；被告以外之人於審判外之陳述，雖不符刑事訴訟法第15
    9條之1至第159條之4規定，而經當事人於審判程序同意作為
    證據，法院審酌該言詞陳述或書面陳述作成時之情況，認為
    適當者，亦得為證據；當事人、代理人或辯護人於法院調查
    證據時，知有刑事訴訟法第159條第1項不得為證據之情形，
    而未於言詞辯論終結前聲明異議者，視為有前項之同意，刑
    事訴訟法第159條之1、159條之5第1、2項分別定有明文。又
    「鑑定之經過及其結果，應命鑑定人以言詞或『書面』報告
    」，刑事訴訟法第206條第1項規定甚明，是鑑定人以書面為
    鑑定報告提出於法院，依刑事訴訟法第159條第1項立法理由
    及同法第206條第1項規定，即具有證據能力。法院或檢察官
    得囑託醫院、學校或其他相當之機關、團體為鑑定，或審查
    他人之鑑定，依刑事訴訟法第208條第1項規定，亦準用刑事
    訴訟法第203條至第206條之1 之規定。是以檢察官對於偵查
    中之案件，認須實施鑑定者，固應就具體個案，選任鑑定人
    或囑託鑑定機關（團體）為之；但對於司法警察機關調查中
    之案件，或有量大或急迫之情形，為因應實務之現實需求，
    認為當然有鑑定之必要者，基於檢察一體原則，亦得由該管
    檢察長對於轄區內之案件，以事前概括選任鑑定人或囑託鑑
    定機關（團體）之方式，俾便轄區內之司法警察官、司法警
    察對於調查中之此類案件，得即時送請事前已選任之鑑定人
    或囑託之鑑定機關（團體）實施鑑定，該鑑定人或鑑定機關
    （團體）亦應視同受承辦檢察官所選任或囑託而執行鑑定業
    務，其等出具之書面鑑定報告應屬刑事訴訟法第206 條所定
    之傳聞例外，當具有證據能力（參照法務部92年9月1日法檢
    字第0920035083號函）。本判決下列所引用：(一)被告彭書翰
    之自白，並無出於不正方法取得之情形，且與事實相符；(二)
    證人即同案被告黃義松、陳敏烽、陳彥廷之指述，雖係被告
    以外之人於審判外以言詞所為之陳述，屬於傳聞證據，惟其
    所述與被告彭書翰之供述情節大致相符，且經檢察官、被告
    及其辯護人表示同意引用為證據（見本院100年5月23日準備
    程序筆錄），並迄本院審理時，均未就此聲明異議，本院審
    酌上開證人陳述作成時之情況，亦認為適當，而有證據能力
    ；(三)內政部警政署刑事警察局98年8月12日刑鑑字第0980098
    402 號鑑定書為鑑定報告性質；(四)扣案如附表編號一至五所
    示之物，係警員經被告同意後搜索扣押之物，且與本案犯罪
    事實具有關連性，均有證據能力，合先敘明。
二、上開事實，業據被告彭書翰供承在卷（見98年度偵字第1519
    4號卷第174至176頁、211至213頁，98年度偵字第15193號卷
    第126至129頁，98年度偵字第17316 號偵查卷第44至45頁，
    原審卷二第147至149頁、本院前審卷第172頁、本院100年6
    月23日審判筆錄），核與同案被告黃義松供承：先於刺青客
    紋身館與陳敏烽等人談及販入毒品銷售，並要被告彭書翰販
    賣（見原審卷二第154 頁），待愷他命送達臺中後，再以電
    話指示同案被告陳敏烽於98年7月9日前往臺中接運本案愷他
    命，送至被告彭書翰承租之桃園縣中壢市○○路245號5樓E
    室（見原審卷二第153頁背面、第154、155 頁，本院前審卷
    第171頁背面、第172頁）；同案被告陳敏烽供承：98年5 月
    間，與被告彭書翰及同案被告黃義松在刺青客紋身館談及販
    入愷他命銷售（見原審卷二第152頁背面），並於98年7月9
    日，依黃義松指示，駕車前往臺中接運本案愷他命，並找陳
    彥廷與之共同將愷他命載運至桃園縣中壢市○○路245號5樓
    E 室放置，再將鑰匙交予被告彭書翰，其由檢查、整理分裝
    後，負責販賣（見原審卷二第119、120頁、150至152頁，本
    院前審卷第172 頁）等語相符。次查，同案被告陳敏烽於98
    年7月9日駕駛車號3027-NS 自小客車沿國道中山高速公路南
    下，並於上午6時24分通過造橋收費站，6時51分通過后里收
    費站；同日回程北上，並於上午7 時30分通過后里收費站，
    上午7時57分通過造橋收費站，上午8時25分通過楊梅收費站
    ，有內政部警政署國道公路警察局函及檢附之車行紀錄查詢
    、監視影像翻拍照片在卷可稽（見原審審理卷二第134 頁至
    第138頁）；再於同日（98年7月9日）上午8時43分駕駛上開
    自小客車搭載陳彥廷至桃園縣中壢市○○路245 號頂樓停車
    場，亦有該大樓監視錄影翻拍照片在卷（見98年度偵字第17
    564號偵查卷二第88至第103頁），並經被告彭書翰指認明確
    （見98年度偵字第17316 號卷第45頁），核與同案被告陳敏
    烽、陳彥廷陳稱彼等之載送、搬運過程相符。又被告彭書翰
    於98年7月9日下午11時35分，在桃園縣中壢市○○街255 號
    前經警拘提查獲後，翌（10）日凌晨零時10分帶同警員前往
    桃園縣中壢市○○路81號搜索、零時35分至桃園縣中壢市○
    ○路245號5樓E 室搜索，所查獲如附表編號一、二所示之白
    色細晶粉末，經內政部警政署刑事警察局鑑驗結果，確含第
    三級毒品愷他命成分，亦有該鑑定機關98年8 月12日刑鑑字
    第0980098402號鑑定書1紙在卷可佐（見98年度偵字第17564
    號偵查卷三第31至34頁）。足認被告彭書翰之自白與事實相
    符，堪予採信。至於：
    (一)被告彭書翰雖於本院準備程序改稱「黃義松是到7月9日跟
      我確認過外面愷他命的行情價，才跟我說每公斤只需繳回
      20萬元的話」云云（見本院卷第68頁背面）；然其早於98
      年7月10日偵訊時即已供明「大約是98年5月中旬在桃園市
      ○○路與力行路口之『刺青客』刺青店談的，談了2、3次
      ，每次都重覆同樣的話題…」、「（有無談愷他命的販賣
      價格？）黃義松比較多次，陳敏烽也有，他們二人問我時
      價，說是以我去打聽的時價來賣愷他命，他們告訴人我每
      公斤要繳回20萬元給他們…」、「（與黃義松談販賣愷他
      命的事）我都是直接去『刺青客』店內與黃義松談，或者
      是他會要陳敏烽來找我去『刺青客』談，我們不在電話裡
      面談毒品交易的事」等語在卷（見98年度偵字第15194 號
      偵查卷第175、176頁）；98年10月21日並就同案被告黃義
      松、陳敏烽涉案部分，以證人身分結稱本案愷他命之接洽
      商談情形為：「98年5 月中旬」、「（在場有）我（被告
      彭書翰）、陳敏烽和黃義松及其他人，地點在『刺青客』
      」、「（黃義松、陳敏烽如何向你詢價）聊天時問我，兩
      人都有問過，陳敏烽告訴我要回帳20萬，價錢是依我知道
      的行情告訴他們，當時愷他命的行情是1 公斤20至21萬元
      ，地點在刺青客，問了2 次」等語綦詳（見98年度偵字第
      17316號偵查卷第44頁）；嗣於同年月22日再次供承：「
      （問：被查扣46.5公斤愷他命都是陳敏烽、黃義松他們叫
      你賣的？）是，陳敏烽告訴我這次要回帳20萬，因為愷他
      命行情波動」等語明確（見98年度偵字第15194 號偵查卷
      第214 頁）。衡諸被告彭書翰於本院準備程序中所為供述
      時間（100年5月23日）距其所述與同案被告黃義松、陳敏
      烽聯絡販賣時間，已逾2 年，其記憶應不若經查獲之初清
      楚明確，而被告彭書翰前偵訊中之陳述，係分別以被告及
      證人身分，於不同之偵訊期日為相符之供述，當無疏忽口
      誤之虞，因認以被告彭書翰上開偵查中之供述為真實可採
      。
    (二)同案被告陳彥廷雖否認有何運輸愷他命之認識，同案被告
      陳敏烽亦指陳彥廷未隨其前往臺中接運，其僅在運返途中
      ，轉往南崁找陳彥廷協助將愷他命搬運至桃園縣中壢市○
      ○路245號5樓E室放置云云。然查，98年7月9日上午5時13
      分，同案被告陳敏烽所持用之0000000000號電話接獲境外
      電話0000000000來電後，隨即在同日上午5 時15分以其所
      使用另支0000000000號行動電話撥打同案被告陳彥廷之00
      00000000號行動電話；而陳敏烽上開0000000000電話於同
      日上午3時、4時均有多通電話通聯，惟自上午5 時15分撥
      打被告陳彥廷0000000000號電話後，即停止通聯，迄同日
      上午11時52分始恢復頻繁通聯；至於陳彥廷所使用之0000
      000000號電話於同日凌晨1時、3時、4 時均有多通電話通
      聯，惟自5 時15分接獲陳敏烽上開電話後，亦停止通聯，
      迄至同日上午9時38分始恢復密集通聯，有卷附000000000
      0（見98年度偵字第22324號偵查卷第79頁）、0000000000
     （見98年度偵字第17564號偵查卷二第171 頁）、00000000
      00（見98年度偵字第17564號偵查卷二第162頁）行動電話
      通聯紀錄在卷可稽，核與陳敏烽供稱為免手機訊號被追查
      ，故未攜帶自己的手機（見原審卷二第119 頁），被告彭
      書翰證指陳敏烽曾向其表示如果要一起去接貨，就不要帶
      手機（見98年度偵字第17316 號卷第48頁）等情相符。且
      以陳敏烽行事態度之謹慎，若非與陳彥廷相約同行，何需
      於接獲通知電話後，即與陳彥廷聯絡；而陳彥廷所使用之
      行動電話，亦至同日上午9 時38分始恢復密集通聯狀態？
      再佐以陳敏烽於98年7月9日上午5 時15分，撥打電話與陳
      彥廷聯絡時之基地臺位址在桃園市○○路73巷21之7 號，
      即陳敏烽住處附近；而陳彥廷之通訊基地台位址則在蘆竹
      鄉○○路25號14樓（距離其戶籍地址桃園市○○路311 號
      4樓之2甚遠，堪認其當時並非居住在戶籍地址）。之後陳
      敏烽所駕駛之車號3027-NS自小客車，於同日上午6時24分
      通過造橋收費站，上午6 時31分，陳敏烽用以與通知領取
      愷他命之對方聯絡之0000000000號行動電話通訊基地台位
      址則出現在苖栗縣頭屋鄉，有前開通聯紀錄及行車紀錄可
      稽。是依上開陳敏烽接獲境外電話後，隨即聯絡陳彥廷，
      而渠等當時通訊地點在桃園縣桃園市、蘆竹鄉，核與陳敏
      烽駕車前往蘆竹鄉搭載陳彥廷共同南下臺中之時間、空間
      均屬相合。再依中壢市○○路245 號大樓監視攝影紀錄，
      陳彥廷與陳敏烽出現在中壢市○○路245號址之時間為7月
      9日上午8時43分，而依前開車行紀錄查詢，陳敏烽所駕駛
      之自小客車自臺中回程時，係於8 時25分通過楊梅收費站
      ，依車行速度、距離及交通流量，於18分鐘抵達中壢普忠
      路245 號，亦屬相符。是依陳彥廷前揭行動電話於案發前
      後之使用情況、98年7月9日上午5 時15分陳彥廷與陳敏烽
      通話時所在位置及其確至中壢市○○路245號5樓並與陳敏
      烽共同搬運本案愷他命進入屋內等事實，足證陳彥廷確於
      98年7月9日上午與被告陳敏烽一同南下臺中接運本案愷他
      命，並共同運輸至桃園縣中壢市○○路245號5樓E 室放置
      。至於陳彥廷另辯稱不知所搬運之麻袋內裝有毒品愷他命
      云云，然其既非從事運送業務之人，亦未提供交通工具協
      助運輸行為，已詳前述，且運輸毒品之罪責重大，陳敏烽
      倘未告知陳彥廷並經其同意，殆無任意帶其同行之必要；
      況陳彥廷其乃智慮成熟之成年人，具有一般事理認知能力
      ，對於物理之觸感、輕重，自有正常人之判斷能力，對所
      搬運之物品難認有何誤判可能，因認其空言否認知情云云
      ，顯屬卸責之詞，不足採信，陳彥廷確有共同連輸本案愷
      他命犯行，堪予認定。另公訴人雖認陳彥廷亦有與被告彭
      書翰等共同販賣之犯意聯絡，然經陳彥廷否認在卷，被告
      彭書翰、黃義松、陳敏烽亦未提及陳彥廷有何參與謀議之
      情形，此外，復無證據足認陳彥廷有何參與販賣謀議或分
      工之事實，自難認其有何共同販賣之意。陳彥廷被訴部分
      ，亦經認定係犯共同運輸第三級毒品罪，判處有期徒刑5
      年7月確定，有最高法院100年度台上字第1622號及本院99
      年度上訴字第3058號判決可憑。
    (三)同案被告黃義松、陳敏烽雖曾否認販賣，辯稱未要求被告
      彭書翰承租房屋及整理、販賣愷他命，亦未與陳彥廷運輸
      愷他命；同案被告黃義松另辯稱本案愷他命係高志榮（或
      高志隆、高志龍）所有云云。惟彼等嗣於原審時審理時，
      均已供承犯行，核與被告彭書翰供述情節相符，並有前述
      內政部警政署國道公路警察局函及檢附之車行紀錄查詢、
      監視影像翻拍照片及桃園縣中壢市○○路245 號頂樓停車
      場之監視錄影翻拍照片、內政部警政署刑事警察局98年8
      月12日刑鑑字第0980098402號鑑定書可憑佐證，至於黃義
      松則始終未能提供所謂之「高志榮」（或高志隆、高志龍
      ）之相關資料以供查證，且依被告彭書翰、陳敏烽所述，
      係由彼3 人共同討論販賣事宜，全未提及高某其人，果有
      此一「貨主」存在，當無如此聯繫討論之可能。是認黃義
      松、陳敏烽否認彼等否認販賣；暨黃義松辯稱貨主另有其
      人云云，均屬卸責之詞，不足採信。
    綜上所述，本案事證明確，被告彭書翰犯行洵堪認定。
三、按以自己共同犯罪之意思，參與實行犯罪構成要件以外之行
    為，或以自己共同犯罪之意思，事先同謀，而由其中一部分
    人實行犯罪之行為者，均為共同正犯。再販賣毒品罪之「販
    賣」行為，並不以販入之後復行賣出為要件，祇要以營利為
    目的，將毒品購入或賣出，有一於此，其犯罪即告成立（最
    高法院67年臺上字第2500號判例）；運輸毒品罪之所謂「運
    輸」，係指轉運、輸送毒品而言，不以自國外輸入國內或國
    內輸出國外者為限，其在國內運送者，亦屬之，且運輸之動
    機、目的係為自己或為他人，運輸之方法為海運、空運、陸
    運或兼而有之，均非所問，只要本於運輸意思而為搬運輸送
    ，非僅單純持有而零星持送或不具運輸認識及意圖，即應成
    立運輸罪。是核被告彭書翰明知同案被告黃義松、陳敏烽有
    意販入第三級毒品愷他命，運送至桃園縣中壢市○○路245
    號5樓E室伺機出售，仍與之謀議分工，負責租用放置地點，
    伺機販賣，販入毛重逾46公斤之本案愷他命，並由陳敏烽帶
    同陳彥廷至臺中接貨後，專程運至桃園縣中壢市○○路245
    號5樓E室存放，顯非一般攜帶販賣之零星持送行為，且雖未
    及售出，然已販入既遂，所為係犯毒品危害防制條例第4 條
    第3 項之販賣第三級毒品罪及運輸第三級毒品罪（本件販入
    、運輸時間為98年7月9日，係在98年5 月20日毒品危害防制
    條例修正公布第4 條規定生效之後，無庸為新舊法比較）。
    至於其持有第三級毒品之低度行為，則為販賣、運輸之高度
    行為所吸收，均不另論罪。且被告彭書翰與同案被告黃義松
    、陳敏烽就販賣第三級毒品行為；與同案被告黃義松、陳敏
    烽及陳彥廷就運輸第三級毒品行為，均有犯意聯絡與行為分
    擔，為共同正犯。又刑法上一行為而觸犯數罪名之想像競合
    犯存在之目的，在於避免對於同一不法要素予以過度評價，
    其所謂「同一行為」係指所實行者為完全或局部同一之行為
    而言。因此刑法修正刪除牽連犯之規定後，於修正前原認屬
    於方法目的或原因結果之不同犯罪，其間果有實行之行為完
    全或局部同一之情形，應得依想像競合犯論擬。而毒品危害
    防制條例第4 條所稱之運輸毒品，係指轉運輸送毒品之謂，
    已詳前述，運輸毒品按其性質或結果，並非當然含有販賣成
    分，難謂其間有吸收關係。再刑法修正刪除牽連犯之規定後
    ，行為人意圖營利販入毒品並基於運輸之意，運往他處存放
    或交付買方，其運輸與販賣毒品之行為局部同一，應按想像
    競合犯處斷（最高法院97年度台上字第3494號、100 年度台
    上字第1106號判決要旨參照）。故被告彭書翰所犯上開運輸
    第三級毒品罪、販賣第三級毒品罪，應依想像競合犯從一情
    節較重之販賣第三級毒品罪處斷。再查，被告彭書翰前有多
    次違反著作權法犯行，並於93年7 月23日因侵害製版權罪，
    經臺灣桃園地方法院以92年度壢簡字第1606號判處有期徒刑
    3月，如易科罰金以銀元300元折算1日，93年9月5 日確定，
    93年10月29日易科罰金執行完畢；96年5 月29日因擅自重製
    罪，經臺灣桃園地方法院以95年度訴字第2072號判處有期徒
    刑7月，95年8月8日確定，96年10月31日經減為有期徒刑3月
    又15日，如易科罰金以銀元300元即新臺幣900元折算1 日，
    96年12月28日易科罰金執行完畢，有本院被告前案紀錄表之
    記載可憑，其於該案執行完畢後5 年內，故意再犯本件有期
    徒刑以上刑之罪，為累犯，應依法加重其刑。又查，被告彭
    書翰經警查獲後，供出本案愷他命來源，因而查獲共犯即同
    案被告黃義松等人，有其警詢筆錄及桃園縣政府警察局100
    年4 月27日函（見本院卷第55頁）可憑；被告彭書翰並於偵
    查及審理時均自白犯罪，同時具有毒品危害防制條例第17條
    第1、2項之減刑要件。觀諸98年5 月20日修正之毒品危害防
    制條例第17條第1、2項立法理由，前者（第1 項）乃為有效
    追查毒品來源，斷絕毒品供給，以杜絕毒品犯濫，祇須行為
    人願意供出毒品來源之上手，因而查獲其他正犯或共犯者，
    即可邀減輕或免除其刑之寬典；後者（第2 項）則為使刑事
    案件儘速確定，鼓勵行為人認罪，並節省司法資源，苟行為
    人於偵查及審判中均自白者，即符減刑要件，是上開二項規
    定之立法目的及減免條件並不相同，乃各自獨立之減刑事由
    ，從而設若行為人於偵查及審判中自白犯罪，並供出毒品來
    源，因而查獲其他正犯或共犯，除應引用同條例第17條第1
    項規定「減輕或免除其刑」外，應併有同條第2 項「減輕其
    刑」規定之適用，二者間並無法規競合之當然吸收關係可言
    。又刑法第71條第2 項規定「有二種以上之減輕者，先依較
    少之數減輕之」，再「有期徒刑、拘役、罰金減輕者，減輕
    其刑至二分之一。但同時有免除其刑之規定者，其減輕得減
    至三分之二」，刑法第66條亦有明定，是以法院當先依毒品
    危害防制條例第17條第2項減輕其刑，再依同條例第17條第1
    項遞減其刑（最高法院99年度台上字第1072、1746號、2100
    、2180號，100 年度台上字第3510號判決意旨暨臺灣高等法
    院暨所屬法院99年法律座談會刑事類提案第25號研討結果參
    照）。本件被告彭書翰犯毒品危害防制條例第4條第3項之罪
    ，而同時具有該條例第17條第1、2項所規定之減刑要件，應
    先依同條例第17條第2項規定減刑後，再依同條第1項規定遞
    減，並與前開累犯之加重事由，先加後減之。
四、公訴意旨另以同案被告黃義松於98年5月8日出境前往大陸地
    區向某不詳姓名年籍之成年人販入第三級毒品愷他命，並安
    排交通及連絡方式，於不詳時間私運入境臺灣地區，認被告
    彭書翰與黃義松、陳敏烽、陳彥廷係自大陸地區運輸第三級
    毒品愷他命，另犯懲治走私條例第2條第1項之私運管制物品
    罪。然此業據被告彭書翰否認在卷，經查，同案被告黃義松
    雖於98年5月8日出境澳門，有其入出境資料可稽（見98年度
    偵字第17564號偵查卷一第158頁），並經被告彭書翰證指黃
    義松曾表示毒品是走私進來的云云（見98年度偵字第15193
    號偵查卷第158 頁背面），然前述入出境紀錄，僅能證明同
    案被告黃義松之入出境情形，尚無從為在大陸地區所從事活
    動內容之認定，而被告彭書翰所為不利於己之供述，則係聽
    聞自同案被告黃義松，且經同案被告黃義松於其被訴案件中
    否認在卷，佐以所謂「走私進來」之可能情形，除在大陸地
    區販入後安排私運入境之外，亦可能指其貨源來自大陸地區
    ，而由賣方自行接洽購買（販入）後，始於臺灣地區交付買
    方，其原因不一，復無其他相關資料可供佐證，自難據此認
    定被告等有自國境外私運本案愷他命進入臺灣地區之行為，
    即不能證明被告彭書翰另犯懲治走私條例第2條第1項之私運
    管制物品罪。然因公訴意旨所指上開事實果成立犯罪，亦與
    前述論罪科刑部分，具有想像競合犯之裁判上一罪關係，故
    不另為無罪之諭知。
五、原審以被告彭書翰之犯行明確，予以論罪科刑，固非無見。
    然查：(一)被告彭書翰就販賣本案愷他命部分，僅與同案被告
    黃義松、陳敏烽成立共同之犯意聯絡與行為分擔，同案被告
    陳彥廷雖經陳敏烽邀約參與彼等之運輸犯行，然除共同運輸
    行為外，並未及於販賣之意思聯絡或行為分擔，原判決就被
    告彭書翰販賣本案愷他命部分，認與陳彥廷亦成立共犯關係
    ，即有未洽。(二)運輸毒品按其性質或結果，並非當然含有販
    賣之成分，反之亦然，難謂其間具有吸收關係。是以行為人
    意圖營利販入毒品輸往他地伺機出售或運送交付他人，其運
    輸與販賣毒品行為之局部同一，應按想像競合犯處斷。被告
    彭書翰所犯上開運輸第三級毒品罪及販賣第三級毒品罪，應
    依想像競合犯從一情節較重之販賣第三級毒品罪處斷。原審
    誤引最高法院24年上字第1376號判例（按應係最高法院24年
    上字第1673號判例：「禁法上所謂運輸，係指單純運輸並
    無他項目的者而言，若以販賣目的而從事於搬運之行為，仍
    成立意圖販賣而持有之罪」之誤）及99年臺上字第577 號判
    決關於運輸毒品罪之主觀犯意認定，認本件運輸犯行當然包
    含於販賣行為之內（見原審判決第10頁），亦有誤會。(三)刑
    罰法令關於沒收之規定，兼採職權沒收主義與義務沒收主義
    。職權沒收，係指法院就屬於被告所有，供犯罪所用、預備
    用或因犯罪所得之物，仍得本於職權斟酌是否宣告沒收，例
    如刑法第38條第1項第2、3款、第3項前段等規定屬之。義務
    沒收，則又可分為絕對義務沒收與相對義務沒收。前者指凡
    法條有：「不問屬於犯人與否，沒收之」之特別規定者屬之
    ，法院就此等物品是否宣告沒收，無斟酌餘地，除已證明滅
    失者外，不問屬於犯人與否或有無查扣，均應宣告沒收，例
    如刑法第38條第1項第1款、第2 項及毒品危害防制條例第18
    條第1 項前段等規定屬之；後者則係指供犯罪所用、預備用
    或因犯罪所得，以屬於被告所有者為限，始應予以沒收，例
    如毒品危害防制條例第19條第1 項前段是。且沒收係附隨於
    主刑，必該沒收物品與其所宣告主刑，具有關連性，方能諭
    知沒收。原審就被告彭書翰本件販賣第三級毒品犯行，漏未
    於主刑之後諭知沒收之從刑；共犯黃義松所有之0000000000
    號行動電話，雖經輸入被告彭書翰及陳敏烽、陳彥廷之行動
    電話號碼，然無證據足認用以供作本件犯罪之物，原審併予
    宣告沒收，亦有未當。檢察官以被告彭書翰從警詢、偵訊至
    審理中均坦承犯行並供出上源，合於毒品危害防制條例第17
    條規定之2項減刑事由，原審竟對其量處其有期徒刑4年，相
    對於查獲時均飾詞狡辯，至原審審理時始坦承犯行之同案被
    告黃義松、陳敏烽，及始終否認犯行之陳彥廷，應處較低之
    刑，而為被告彭書翰之利益上訴（見本院卷第24頁上訴書被
    告欄之記載、第26頁上訴書之量刑失衡主張及臺灣高等法院
    檢察署檢察官100年度上蒞字第3174號上訴理由書第1頁）；
    被告彭書翰亦持同一理由上訴。經核刑之量定，為求個案裁
    判之妥當性，法律賦予法院裁量之權；刑法上之共同正犯，
    雖基於共同犯罪行為應由正犯各負全部責任之理論，就全部
    犯罪結果負其責任，然於科刑時仍應審酌刑法第57條所列各
    款情狀，分別情節，為各被告量刑輕重之標準；且本件既認
    被告彭書翰未犯懲治走私條例第2條第1項之私運管制物品罪
    ，致與原審認定之事實不同，且情節較輕，於本件為被告之
    利益及由被告上訴之案件，亦應處以較輕之刑，否則無異諭
    知較重於第一審判決之刑，有違罪刑相當及不利益變更禁止
    原則，因認本件上訴為有理由。原判決既有上開可議之處，
    應由本院撤銷原判決關於被告彭書翰共同販賣第三級毒品罪
    部分（其餘部分業經另行判決確定），並自為判決。爰審酌
    被告彭書翰為年輕力壯之成年人，竟不思勤奮工作賺取生活
    所需，與同案被告黃義松、陳敏烽、陳彥廷共犯前述之罪，
    販入大量第三級毒品愷他命，造成戕害他人健康及社會秩序
    潛在危險之危害程度非低，然被告彭書翰究非起意販賣、運
    輸或策劃、主謀之人，情節輕重確與販賣共犯黃義松、陳敏
    烽明顯有別，且本件販入後，未及賣出即經查獲，被告彭書
    翰復於經警查獲後供承犯行，態度良好，兼衡其素行及犯罪
    之動機、目的、手段、生活狀況及共犯即同案被告黃義松、
    陳敏烽、陳彥廷各經判處有期徒刑7年9月、6年9月、5年7月
    確定等一切情狀，量處如主文所示之刑。又毒品危害防制條
    例第19條第1 項前段係屬相對義務沒收規定，凡供犯罪所用
    、預備用或因犯罪所得，以屬於被告所有者為限，均應予以
    沒收，非屬法院得以本於職權斟酌是否宣告沒收之事項（最
    高法院96年台上字第7069號判決要旨參照）；同項所定「供
    犯罪所用或因犯罪所得之物」，則指犯第4條至第9條、第12
    條、第13條或第14條第1項、第2項之罪所用或所得之物，不
    包括毒品本身在內，亦不得為第三級毒品之沒收依據，倘經
    查獲之製造、運輸、販賣、意圖販賣而持有、以非法方法使
    人施用、引誘他人施用及轉讓第三級毒品之行為已構成犯罪
    ，該毒品即屬不受法律保護之違禁物，應回歸刑法之適用，
    依刑法第38條第1項第1款之規定沒收（最高法院95年度臺上
    字第911號判決意旨參照）。本件於98年7月10日在中壢市○
    ○路81號103室及中壢市○○路245號5樓E室經警查獲如附表
    編號一、二之結晶（經內政部警政署刑事警察局分別編號為
    A1至A58，其中編號A57袋內有11小包，編號為A57-1至A57-1
    1 ，其餘詳如附表所示），均含有第三級毒品愷他命成分，
    為違禁物，除鑑驗所需部分業已用罄滅失外，應依刑法第38
    條第1項第1款規定沒收；其包裝袋69個（58＋11＝69），具
    有防止逸漏、潮濕並便於攜帶販賣之作用，為共犯黃義松所
    有供本件犯罪所用之物，應依毒品危害防制條例第19條第1
    項規定沒收。再附表編號三係在桃園縣中壢市○○街255 號
    前，經被告彭書翰同意搜索車牌號碼1715-VU 號自用小客車
    ，扣得其所有，供本件犯罪聯絡使用之行動電話1 支；附表
    編號四所示之物，係經被告彭書翰同意，在其桃園縣中壢市
    ○○路245號5樓E 室承租處查獲，被告彭書翰及共犯黃義松
    所有，供本件犯罪之毒品分裝、計算所用之物；附表編號五
    所示之物，係經被告彭書翰同意，在其桃園縣中壢市○○路
    81號103 室租屋處查獲，被告所有供本案聯絡及毒品分裝、
    計算所用之物，有各該自願受搜索同意書、搜索扣押筆錄、
    扣押物品目錄表、清查一覽表及現場照片可憑（見98年度偵
    字第15194 號偵查卷第29至75頁），並經被告彭書翰及黃義
    松於本院前審時供明在卷（見98年度偵字第15194 號偵查卷
    第173、174頁及本院前審卷第103 頁）；另共犯黃義松、陳
    彥廷、陳敏烽所有供犯本案之0000000000、0000000000、00
    00000000號行動電話，各係渠等所有，供本案聯絡使用之物
    ，亦經彼等供明在卷（見98年度偵字第15194號偵查卷第176
    頁，原審卷二第117頁背面、第119、154 頁，本院前審卷第
    174 頁），雖未扣案，然無證據足認業已滅失，是為被告彭
    書翰及共犯所有，供犯罪所用之物，均依毒品害防制條例第
    19條第1 項之規定諭知沒收。至於在桃園縣中壢市○○路81
    號103室所查獲黃色圓形藥錠之第三級毒品對-甲氧基乙基安
    非他命（4-Methoxy-N-ethyl amphetamine、PMEA ，驗前總
    淨重58.00公克，取0.31公克鑑定用罄，驗餘淨重57.69公克
    ）、綠色圓形藥錠之第三級毒品硝甲西泮（俗稱一粒眠，總
    淨重14.81公克，取0.19公克鑑定用罄，驗餘淨重14.62公克
    ），雖屬違禁物，然與本件共同販賣第三級毒品犯行無涉，
    且經另行諭知沒收確定，故不於本件中諭知沒收；在被告彭
    書翰前開車上查獲之0000000000、0000000000、0000000000
    行動電話、鑰匙2 串則與本案無關，且非違禁物，被告彭書
    翰持有之現金3萬7,700元，亦無從證明與本案有關，均不予
    宣告沒收，併此敘明。
據上論斷，應依刑事訴訟法第369條第1項前段、第364條、第299
條第1項前段，毒品危害防制條例第4條第3項、第17條第1、2 項
、第19條第1項，刑法第11條前段、第28條、第47條第1項、第55
條、第38條第1項第1款，判決如主文。
本案經檢察官王金聰到庭執行職務。
中    華    民    國   100    年    7     月    7     日
                  刑事第二十三庭審判長法  官  童有德
                                      法  官  陳祐治
                                      法  官  劉方慈
以上正本證明與原本無異。
如不服本判決，應於收受送達後十日內向本院提出上訴書狀，其
未敘述上訴之理由者並得於提起上訴後十日內向本院補提理由書
（均須按他造當事人之人數附繕本）。「切勿逕送上級法院」。
                                      書記官  李家敏
中    華    民    國   100    年    7     月    7     日
本案論罪科刑法條全文
毒品危害防制條例第4條第三項
製造、運輸、販賣第三級毒品者，處 5 年以上有期徒刑，得併
科新臺幣 7 百萬元以下罰金。
附表：
┌──┬─────────────────┬────────────┐
│編號│          物品及數量              │      說明              │
├──┼─────────────────┼────────────┤
│ 一 │(一)刑事局鑑定編號A1至A56、A57-1至A5│(一)含第三級毒品愷他命成分│
│    │  7- 11白色細晶體（驗前總毛重46558│  ，屬違禁物。          │
│    │  .74公克，包裝塑膠袋總重577.00公 │                        │
│    │  克，取樣使用之0.84公克部分業已鑑│                        │
│    │  析用罄）                        │                        │
│    │(二)上開愷他命包裝袋共68個          │(二)被告及共犯所有，供犯本│
│    │                                  │  案所用之物            │
├──┼─────────────────┼────────────┤
│ 二 │(一)刑事局鑑定編號A58淡咖啡色細晶體 │(一)含第三級毒品愷他命成分│
│    │  （驗前總毛重331.05公克，包裝塑膠│  ，屬違禁物。          │
│    │  袋總重5.76公克，取樣使用之0.38公│                        │
│    │  克部分業已鑑析用罄）            │                        │
│    │(二)上開愷他命包裝袋1個             │(二)被告及共犯所有，供犯本│
│    │                                  │  案所用之物            │
├──┼─────────────────┼────────────┤
│ 三 │0000000000號行動電話1支           │被告所有供犯罪所用之物。│
├──┼─────────────────┼────────────┤
│ 四 │(一)電子磅秤2台                     │被告及共犯所有，供犯本案│
│    │(二)分裝袋2包                       │所用之物。              │
│    │(三)分裝毒品盒1個                   │                        │
│    │(四)塑膠麻袋2個                     │                        │
├──┼─────────────────┼────────────┤
│ 五 │(一)塑膠分裝罐3包                   │被告所有，供犯本案所用之│
│    │(二)塑膠分裝罐16枝                  │物。                    │
│    │(三)分裝袋2包                       │                        │
│    │(四)連絡簿1本                       │                        │
│    │(五)電子磅秤2台                     │                        │
│    │(六)計算機1台                       │                        │
│    │(七)研磨愷他命用卡片紙51張          │                        │
│    │(八)分裝毒品盒1個                   │                        │
├──┼─────────────────┼────────────┤
│ 六 │0000000000、0000000000、0000000000│共犯所有，供犯本案所用之│
│    │號行動電話各1支                   │物；未扣案              │
└──┴─────────────────┴────────────┘